臺灣高雄地方法院刑事判決　　　　　　　100年度易字第607號
公　訴　人　臺灣高雄地方法院檢察署檢察官
被　　　告　呂榮宗
　　　　　　陳田豐
上列被告因恐嚇取財案件，經檢察官提起公訴（100 年度偵字第
2089號），本院判決如下：
    主  文
呂榮宗共同犯恐嚇取財罪，處有期徒刑拾月。扣案簽注單壹張沒
收。
陳田豐共同犯詐欺取財未遂罪，處有期徒刑肆月，如易科罰金，
以新臺幣壹仟元折算壹日，扣案簽注單壹張沒收；又收受贓物，
處有期徒刑月，如易科罰金，以新臺幣壹仟元折算壹日。應執
行有期徒刑陸月，如易科罰金，以新臺幣壹仟元折算壹日，扣案
簽注單壹張沒收。
    事  實
一、呂榮宗於民國98年3 月3 日前某日得知溫進華、王亙宇（王
    亙宇、溫進華共犯本件部分業經臺灣高等法院高雄分院以98
    年度上訴字第1814號判決處有期徒刑1 年、9 月確定）欲以
    六合彩組頭作為詐取金錢之對象後，遂與溫進華、王亙宇合
    謀，由渠先介紹認識之六合彩組頭許明寶與王亙宇認識，讓
    王亙宇得先於98年3 月3 日下午2 時、3 月5 日下午2 時，
    分別持現金在高雄市○○區○○路69號之「明華洗衣店」騎
    樓處向許明寶下注簽賭，藉以取信許明寶。另一方面，溫進
    華並邀集陳田豐（綽號小胖）、江重義、陳正家、黃彬順（
    江重義、陳正家、黃彬順共犯本件部分業經臺灣高等法院高
    雄分院以98年度上訴字第1814號判處有期徒刑10月、8 月、
    9 月確定）共同參與，欲藉由模仿組頭筆跡製作簽註單之方
    式，持向組頭詐取金錢。呂榮宗、陳田豐、王亙宇、溫進華
    、江重義、陳正家、黃彬順等人遂共同意圖為自己不法所有
    ，本基於詐欺取財之犯意聯絡，先由溫進華交付新臺幣（下
    同）2 萬元給王亙宇，王亙宇再於98年3 月8 日下午2 時許
    至「明華洗衣店」騎樓處，向許明寶表示朋友陳田豐與其合
    資要簽注，並將己之行動電話交給許明寶接聽，使陳田豐得
    在電話中向許明寶以1 萬7460元簽注6 組號碼，嗣王亙宇取
    得許明寶所交付之簽注單後，再由陳正家在該簽注單上另寫
    上1 組中獎號碼。於翌（9 ）日上午11時35分許，呂榮宗即
    以行動電話聯絡許明寶並偽稱王亙宇簽中4 星彩，許明寶則
    向呂榮宗表示王亙宇並未簽中，雙方遂約於同（9 ）日在「
    明華洗衣店」見面。許明寶於上午11時40分許到達「明華洗
    衣店」後，王亙宇、陳田豐、呂榮宗旋與許明寶商討中獎一
    事，王亙宇並出示上開陳正家書寫之簽注單詐稱有中獎，要
    求許明寶給付彩金375 萬元，而呂榮宗則偽裝成斡旋者，臥
    底在許明寶身旁，扮演王亙宇等人之內應，然許明寶識破該
    簽註單中獎號碼係假造，不願支付而未得逞，陳田豐便以行
    動電話通知原在附近等候之溫進華、江重義、陳正家、黃彬
    順等人，待溫進華等人到場後，陳田豐即叛離原先計畫而先
    離去。嗣溫進華、江重義、陳正家、黃彬順等人見許明寶不
    願付錢，便與呂榮宗、王亙宇變更原先詐欺取財之意，共同
    基於恐嚇取財之犯意聯絡，由溫進華、江重義、陳正家、王
    亙宇、黃彬順將許明寶團團圍住，並向許明寶恫稱：「若不
    賠償怎麼死的都不知道」等語，且以彼此相互助勢及不讓許
    明寶打電話等方式恐嚇許明寶，使許明寶恐遭其等施加暴力
    而心生畏怖，乃於同日下午2 時許，同意先行給付部分現金
    ，並於同日下午3 時許，自其女兒許雅淑帳戶內提領50萬元
    ，在「明華洗衣店」交付王亙宇等人。王亙宇等人並要求許
    明寶簽發本票，許明寶因遭王亙宇等人恐嚇，擔心遭到不測
    ，遂依渠等要求簽發如附表所示面額各70萬元之本票3 紙（
    合計面額210 萬元）交給王亙宇等人，呂榮宗為使許明寶誤
    認渠未與王亙宇等人共犯本件，即假意在該些本票上背書以
    取信許明寶，雙方並約定於同月16日中午12時許，在「明華
    洗衣店」兌付票款。呂榮宗、王亙宇、江重義、溫進華、陳
    正家、黃彬順等人以上開方式，向許明寶恐嚇取得50萬元現
    金及附表所示3 紙合計面額210 萬元之本票後，即由王亙宇
    分得22萬元，王亙宇再將其中13萬2000元交給呂榮宗，溫進
    華、陳正家、江重義、陳田豐等人則共分得28萬元（扣除溫
    進華先墊付之成本2 萬元，溫進華取得10萬元、陳正家分得
    8 萬元、江重義取得5 萬元），溫進華並在左營區某孔子廟
    將其中3 萬元分給陳田豐，而陳田豐明知該筆款項係贓物，
    仍基於收受贓物之犯意予以收受。之後，許明寶因恐再遭王
    亙宇等人接續恐嚇，乃於同月11日報警處理。呂榮宗、王亙
    宇、江重義、溫進華、陳正家、黃彬順等人則接續前揭共同
    恐嚇取財之犯意聯絡，於同月16日下午1 時30分許，委由江
    重義駕駛車牌號碼5S-8492 號自小客車搭載溫進華、陳正家
    、黃彬順至「明華洗衣店」要求許明寶兌付其餘210 萬元。
    許明寶見呂榮宗未到，遂打電話要求呂榮宗到場，呂榮宗因
    防免事跡敗露，遂以渠在高雄市阿蓮區為由拒絕出面。嗣許
    明寶以江重義等人未攜帶本票及王亙宇尚未到場為由暫拒付
    ，待江重義聯絡王亙宇駕駛車牌號碼17 01-GS號自小客車到
    場後，王亙宇、江重義、溫進華、陳正家、黃彬順等人即再
    圍住許明寶，並以兇惡口氣恫嚇許明寶給付210 萬元，許明
    寶則以打電話要其友人拿錢為由聯絡在附近埋伏之員警到場
    ，因而查獲王亙宇、江重義、溫進華、陳正家及黃彬順等人
    ，並扣得上開王亙宇等人所有供渠等恐嚇取財所用之簽注單
    1 張及附表所示本票3 紙，而悉上情。
二、案經臺灣高等法院高雄分院檢察署函送臺灣高雄地方法院檢
    察署檢察官偵查起訴。
    理  由
一、按被告以外之人於審判外之陳述，雖不符刑事訴訟法第159
    條之1 至之4 之規定，然經當事人於審判程序同意作為證據
    ，法院審酌該言詞陳述或書面陳述作成時之情況，認為適當
    者，亦得為證據，同法第159 條之5 第1 項定有明文。本判
    決下列所引用之證據，屬被告以外之人在審判外陳述之傳聞
    證據部分，除依刑事訴訟法第159 條之1 至第159 條第4 規
    定得為證據者外，其餘業經被告及檢察官於審理中同意作為
    證據（本院卷第21、101 頁），本院審酌該等傳聞證據作成
    時之狀況，並無違法或不當等不宜作為證據之情形，依上開
    說明，亦得作為證據。
二、訊據被告呂榮宗、陳田豐均否認犯行，被告呂榮宗辯稱：「
    不是我介紹王亙宇與許明寶認識。98年3 月9 日當天是許明
    寶自承簽注有遺漏，叫我幫他跟王亙宇等人說好話，說他不
    是組頭只是樁腳，看能否賠少一點。同月16日該次我人在高
    雄市阿蓮區，並未至『明華洗衣店』。我對王亙宇等人前揭
    犯行均不知情也未參與，更未分得13萬2000元」云云。被告
    陳田豐則辯稱：「我只是幫溫進華在電話中向許明寶下注，
    其餘均不知情，也沒拿溫進華要給我的紅包3 萬元。98年3
    月9 日當天我跟王亙宇去找許明寶拿彩金，許明寶說他漏牌
    ，我見彩金數額那麼高，覺得怪怪的，我就說我不能作主，
    待溫進華到場我就走了，之後的事我都不知道。」云云。經
    查：
（一）共同被告王亙宇、溫進華、江重義、陳正家、黃彬順共同
      犯事實欄所載犯行，並取得事實欄所載財物等節，業經臺
      灣高等法院高雄分院以98年度上訴字第1814號判決處有期
      徒刑1 年、9 月、10月、8 月、9 月確定，有該判決附卷
      可稽（見上訴卷二第67頁反面至第76頁反面），且共同被
      告溫進華、陳正家於該案審理中亦均坦承不諱，並經證人
      即告訴人許明寶、許淑雅、李江泉證述綦詳，復有扣案如
      附表所示本票、簽注單及高雄市政府警察局鼓山分局搜索
      扣押筆錄、收據、扣押物品清單、現場照片、通聯紀錄、
      證人許明寶提出之錄音光碟及對話內容、勘驗報告，證人
      許淑雅之高雄第二信用合作社左營分社存摺交易明細在卷
      可憑（見偵卷一第28頁反面、第29-30 、36-38 頁，本院
      卷一第62-63 頁，卷二第52-53 頁，卷三第6-16頁），是
      此部分事實，應可認定。至於共同被告王亙宇、江重義、
      黃彬順等人雖於該案中否認前開恐嚇取財犯行，但經臺灣
      高等法院高雄分院憑藉上揭卷證認定渠等所辯均不足採，
      此觀該判決第7-14頁自明（見上訴卷二第70-74 頁），本
      院爰不另贅述，附此敘明。
（二）被告呂榮宗於98年3 月3 日前某日得知共同被告溫進華、
      王亙宇欲以六合彩組頭作為詐取金錢之對象後，遂與共同
      被告溫進華、王亙宇合謀，由渠先介紹認識之六合彩組頭
      許明寶與共同被告王亙宇認識，讓共同被告王亙宇得先向
      證人許明寶下注簽賭，以取信證人許明寶。而於98年3 月
      9 日上午11時35分許，被告呂榮宗亦確有以行動電話聯絡
      證人許明寶並偽稱共同被告王亙宇簽中4 星彩，證人許明
      寶則向被告呂榮宗表示共同被告王亙宇並未簽中，雙方遂
      約於同日在「明華洗衣店」見面。證人許明寶到達「明華
      洗衣店」後，便先由共同被告王亙宇、被告陳田豐、呂榮
      宗現身與證人許明寶商討中獎一事，嗣發生證人許明寶遭
      共同被告王亙宇等人恐嚇取財及簽發本票之事。而被告呂
      榮宗則偽裝成斡旋者，臥底在證人許明寶身旁，扮演共同
      被告王亙宇等人之內應，並為使證人許明寶誤認渠未與共
      同被告王亙宇等人共犯本件，又假意在該些本票上背書以
      取信許明寶。再於同月16日，共同被告江重義等人至「明
      華洗衣店」要求證人許明寶兌付前揭210 萬元時，證人許
      明寶因見被告呂榮宗未到，遂打電話要求被告呂榮宗到場
      ，被告呂榮宗因防免事跡敗露，遂以渠在高雄市阿蓮區為
      由拒絕出面等節，業經被告呂榮宗於偵查及審理中自承：
      共同被告王亙宇、溫進華曾約渠去咖啡廳說要如何向組頭
      簽牌，並說簽牌穩中，因為可以做手腳，所以渠知道共同
      被告王亙宇等人之計畫。98年3 月9 日有幫共同被告王亙
      宇打電話給證人許明寶，向證人許明寶說共同被告王亙宇
      簽中一事等語綦詳（見偵卷二第33-35 頁，本院卷第156
      頁），又證人許明寶亦指訴上情明確（見偵卷一第24頁反
      面至第28頁、第76頁反面至第77頁反面、第81頁反面至第
      83頁反面，偵卷二第39-41 頁，本院卷三第30-39 頁，卷
      五第130-133 頁），且核與共同被告王亙宇稱：「我是透
      過呂榮宗才認識許明寶」、「98年3 月9 日是我叫呂榮宗
      約出許明寶，並說有中獎」、「因我請呂榮宗找到組頭，
      所以我跟呂榮宗說要給他3 成彩金分紅，並拿13萬2000元
      給呂榮宗」等語（見偵卷一第54頁反面，本院卷一第8 頁
      反面，本院卷二第47頁，卷五第150-155 頁）；共同被告
      江重義稱：「98年3 月9 日前幾天溫進華跟我聯絡，說他
      們要去搞一個組頭，要我幫忙助勢，說高雄這邊有人會配
      合介紹組頭給他，之後我就與他、陳田豐、呂榮宗、王亙
      宇、陳正家等人在咖啡廳研究如何簽注，並計畫改簽注筆
      跡，騙組頭許明寶簽注有遺漏。溫進華說呂榮宗在附表所
      示本票上背書是一種詐欺手法，目的是要讓許明寶誤會呂
      榮宗也是被害人之一，而不會懷疑呂榮宗是共犯」、「98
      年3 月9 日該次呂榮宗一直都在場」等語（見本院卷二第
      8 頁，卷五第126-129 頁）；共同被告溫進華稱：「王亙
      宇有說他跟呂榮宗很熟，而呂榮宗跟許明寶很熟，所以由
      呂榮宗帶王亙宇去認識許明寶，並由王亙宇先出面向許明
      寶簽注好幾次」、「呂榮宗也有參與本件，知道這整件事
      情」等語（見本院卷二第31頁反面，卷三第78頁，卷五第
      52頁）；共同被告陳正家稱：「呂榮宗是王亙宇找的人，
      有參與本件」、「我、江重義、溫進華、呂榮宗、陳田豐
      有要詐騙許明寶」等語（見本院卷二第26頁，上訴卷二第
      7 頁反面）；共同被告黃彬順稱：「98年3 月9 日下午3
      時許，許明寶和王亙宇等人在談的時候，呂榮宗也在場」
      等語（見本院卷二第16頁反面）；被告陳田豐稱：「98年
      3 月9 日我跟王亙宇到『明華洗衣店』後，呂榮宗有打電
      話叫許明寶過來」等語（見偵卷二第26-28 頁）相符，復
      審酌上開證人及被告陳田豐均與被告呂榮宗素無仇怨，應
      無必要故意誣陷被告呂榮宗，並自陷己受偽證罪追訴處罰
      之風險，所述均無不可信之理由，自堪認定為真。此外，
      附表所示本票3 張，確有被告呂榮宗親寫之「見證人呂榮
      宗背書」等字樣（見上訴卷二第65頁反面），而共同被告
      溫進華更稱：「呂榮宗也有參與本件，因呂榮宗和許明寶
      很熟，所以呂榮宗背書，許明寶會比較相信，呂榮宗也是
      演戲的」等語（見本院卷二第32頁）；共同被告陳正家也
      稱：「3 月16日當天我們也有演戲給許明寶看說要找呂榮
      宗出來，因呂榮宗有背書」等語甚詳（見本院卷二第26頁
      ），由此亦可證被告呂榮宗有以在本票上背書方式掩飾渠
      為共犯之事實。復參以共同被告溫進華前已供陳被告呂榮
      宗預定可分3 成彩金，且前揭50萬元又已取得13萬2000元
      ，若非渠確有共犯本件，何能取得較其他共同被告為多之
      金錢？故被告呂榮宗明知共同被告王亙宇等人之犯罪計畫
      ，且於98年3 月9 日於證人許明寶拒絕付彩金時，共同被
      告王亙宇等人變更原先詐欺取財之犯意，共同基於恐嚇取
      財之犯意聯絡恐嚇證人許明寶交付現金並要其簽發附表所
      示之本票時均在場，顯與共同被告王亙宇等人有恐嚇取財
      之犯意聯絡及行為分擔無訛。被告呂榮宗前揭所辯，要屬
      事後卸責之詞，毫無可信。另被告呂榮宗於98年3 月16日
      未至「明華洗衣店」乙節，固經證人許明寶、江重義證述
      明確（見本院卷二第8 頁反面，卷五第127 頁），而可採
      信。然證人陳正家稱98年3 月16日當天共同被告溫進華還
      故意佯裝要找被告呂榮宗出來，其實是演戲給證人許明寶
      看乙情甚詳（見本院卷二第26頁），顯然該日被告呂榮宗
      未至「明華洗衣店」乃犯罪計畫之一部，仍與共同被告王
      亙宇有接續前揭恐嚇取財之犯意聯絡，並藉由共同被告王
      亙宇等人之行為遂行索討前揭210 萬元之犯行無訛。而經
      核對被告呂榮宗所持用之0000000000號行動電話通聯紀錄
      ，於98年3 月16日下午1 時48分、58分許，渠之通話基地
      臺位置均在高雄市鼓山區，有通聯紀錄為佐（見本院卷二
      第60頁），根本非渠所辯之高雄市阿蓮區，益徵本院上開
      認定無疑。至於證人王亙宇曾稱：「呂榮宗沒有參與本件
      犯行」云云（見偵卷一第54頁反面），然其嗣於98年度上
      訴字第18 14 號案件審理中即坦承：「此部分為不實在」
      （見上訴卷二第54頁反面），且經核與上開卷證資料所示
      情節不符，自難以此作對被告呂榮宗有利之認定。另共同
      被告江重義於審理中證稱98年3 月9 日該次被告呂榮宗不
      在場云云（見本院卷五第127 頁反面），要與其先前所述
      ，被告呂榮宗自承在場情節及上開其他共同被告所言均不
      同，顯然其之記憶有誤，尚難憑採。
（三）被告陳田豐自承有依共同被告溫進華指示在電話中向證人
      許明寶下注簽賭，且於98年3 月9 日有依共同被告溫進華
      指示與共同被告王亙宇一同至「明華洗衣店」找許明寶要
      彩金，之後並打電話叫原在附近之咖啡廳等候之共同被告
      溫進華等人到「明華洗衣店」。嗣共同被告溫進華有叫其
      去左營孔子廟，並要拿紅包給其等語綦詳（見本院卷三第
      48頁反面，卷五第19-20 、67頁、第68頁反面），另證人
      許明寶稱：「3 月8 日當天王亙宇拿他的行動電話給我，
      讓小胖在電話中向我來簽牌。3 月9 日我到「明華洗衣店
      」首先接觸的人是王亙宇、陳田豐、呂榮宗。後來江重義
      到場後也有說陳田豐要負責」（見偵卷二第39-41 頁，本
      院卷三第34頁）；共同被告王亙宇稱：「98年3 月8 日下
      午2 時許，是小胖以我的行動電話向許明寶下注，然後由
      我付錢」、「98年3 月9 日我跟小胖去找許明寶要錢，原
      本許明寶不承認我們有中獎，小胖就打電話聯絡溫進華、
      江重義、陳正家、黃彬順到場」、「小胖是溫進華找的人
      」、「98年3 月16日小胖沒到場」等語（見偵卷一第5-8
      頁，本院卷一第7 頁反面、第8 頁、第9 頁反面，卷二第
      47頁，卷三第49頁）；共同被告江重義稱：「98年3 月9
      日我與許明寶討論彩金之事時，在場人只有我、王亙宇、
      溫進華、陳正家、黃彬順」、「我到了之後，跟王亙宇、
      小胖說彩金他們也要負責，後來小胖就跑掉」等語（見偵
      卷一第10頁反面，本院卷二第8 頁，卷五第128 頁）；共
      同被告溫進華稱：「98年3 月8 日是王亙宇至許明寶處，
      由陳田豐以王亙宇的行動電話在電話中向許明寶下注，再
      由王亙宇付錢給許明寶，因為我跟王亙宇說好，要藉陳田
      豐與許明寶講話同時，讓王亙宇偷撕許明寶的簽注單。翌
      日上午先由王亙宇、陳田豐去找許明寶說有中獎，陳田豐
      後來有打給我，我就找江重義、陳正家、黃彬順至明華洗
      衣店。江重義有說王亙宇、陳田豐也要負責給付彩金，但
      這是演戲給許明寶看的。我們到了之後陳田豐就先走。拿
      到50萬後，我有在孔子廟給陳田豐3 萬元紅包做佣金，他
      有收下，因是他負責下注，且一開始的時候他就知情我們
      要向組頭騙錢」等語（見本院卷二第31頁反面、第32頁，
      卷三第49頁反面，卷五49-52 頁）；共同被告陳正家稱：
      「是小胖在電話中向許明寶下注，小胖也有參與本件計畫
      。拿到的50萬元，小胖分得3 萬元，是我跟溫進華一起到
      孔廟那邊交給陳田豐」、「我有與江重義、王亙宇、黃彬
      順、溫進華於98年3 月9 日下午3 時許在『明華洗衣店』
      向許明寶拿50萬元」、「我、江重義、溫進華、呂榮宗、
      陳田豐有要詐騙許明寶」等語（見偵卷一第15-17 頁，本
      院卷二第26頁，卷三第49頁反面，上訴卷二第7 頁反面）
      ；共同被告黃彬順稱：「我有與江重義、王亙宇、溫進華
      、陳正家、呂榮宗於98年3 月9 日下午3 時許在『明華洗
      衣店』騎樓處向許明寶拿50萬元」等語甚詳（見偵卷一第
      20-22 頁，本院卷二第16頁）。綜合被告上開供述及證人
      許明寶、共同被告王亙宇等人之陳述以觀，被告陳田豐知
      悉共同被告溫進華等人欲藉由模仿組頭筆跡製作簽註單之
      方式，持向組頭詐取金錢之犯罪計畫，並分擔在電話中向
      證人許明寶下注，及於98年3 月9 日與共同被告王亙宇至
      「明華洗衣店」向證人許明寶索取彩金之行為，且事後有
      取得3 萬元之代價等節至為灼然。被告陳田豐前開所辯自
      屬虛枉，並非可信。惟由上開共同被告王亙宇等人之陳述
      可知，98年3 月9 日當天被告陳田豐通知共同被告江重義
      等人到「明華洗衣店」，待共同被告江重義等人到後，隨
      即離開現場，證人許明寶亦稱交50萬元及開本票時被告陳
      田豐不在場等語甚明（見偵卷一第82頁反面）。故被告陳
      田豐突如其來離開「明華洗衣店」，乃逸脫原訂計畫之行
      為，此同經共同被告溫進華證述明確（見本院卷五第52頁
      反面），則被告陳田豐對嗣後共同被告王亙宇等人會變更
      原先詐欺取財之意，共同基於恐嚇取財之犯意聯絡為事實
      欄所載之恐嚇取財犯行乙節，實難認其得預見。被告陳田
      豐上開所為，僅能謂其在與共同被告王亙宇等人共同基於
      詐欺取財之犯意聯絡下之行為分擔，而其分擔之行為實施
      完畢時，證人許明寶既尚未陷於錯誤而交付財物，即應以
      詐欺取財未遂罪相繩。又就被告陳田豐事後所收取之3 萬
      元屬性，因被告陳田豐乃基於詐欺取財犯意而為上開行為
      ，但嗣後證人許明寶交付金錢之源由則是因共同被告王亙
      宇等人之恐嚇行為，而此又非被告陳田豐所能預見，自不
      能認屬被告陳田豐自己犯罪所得之物。然被告陳田豐就該
      3 萬元為共同被告王亙宇等人犯罪所得之物應可知悉，其
      在明知該筆款項為贓款之情狀下仍予收受，自構成收受贓
      物犯行。至於共同被告王亙宇稱：「沒有小胖此人，是我
      想把罪推給別人」、「小胖於許明寶簽本票時在場」云云
      （見偵卷一第54頁反面，本院卷一第8 頁反面），查渠於
      本件審理中已證述小胖確有其人，就是被告陳田豐無誤（
      見本院卷五第151 頁），而證人許明寶於審理中亦稱被告
      陳田豐於簽本票時不在場乙情明確（見本院卷五第132 頁
      ），故共同被告王亙宇上開所述顯與事實不符，不能遽信
      。另雖證人許明寶稱被告陳田豐於98年3 月9 日當日全程
      在場云云（見偵卷二第39-41 頁），然其於審理時又稱：
      「該日說到要給王亙宇他們50萬元時，陳田豐就走了」等
      語（見本院卷五第132 頁反面），前後已不相合，更與其
      他共同被告所述情節迥異，亦難作對被告陳田豐不利之認
      定。
（四）檢察官雖認98年3 月16日該次會面，乃由被告呂榮宗於該
      日下午1 時許以電話聯絡許明寶至「明華洗衣店」云云，
      且證人許明寶亦指訴此情（見偵卷一第77頁，偵卷二第41
      頁，本院卷三第36頁，卷五第130 頁反面），然觀被告呂
      榮宗前開行動電話之通聯紀錄（見本院卷二第60頁），並
      無於上述時間撥打電話給證人許明寶之紀錄，故證人許明
      寶所述已與卷證不合。又證人許明寶、共同被告王亙宇、
      江重義均稱：98年3 月9 日就約定一週後即98 年3月16日
      中午在『明華洗衣店』兌現本票等語（見偵卷一第6 頁反
      面，本院卷一第9 頁，本院卷二第8 頁，卷五第128 頁反
      面），共同被告黃彬順亦稱：「98年3 月9 日當天溫進華
      就有跟我說3 月16日要去『明華洗衣店』拿錢」等語（見
      本院卷二第16頁反面），自應認98年3 月16日之會面乃於
      同月9 日即約定。檢察官上揭所指，顯然有誤，惟仍不影
      響本院前揭關於被告呂榮宗就該日共同被告王亙宇等人之
      行為有犯意聯絡，且以渠等之犯行作為己之行為之認定。
（五）綜上所述，被告呂榮宗、陳田豐所辯均不足採。本件事證
      明確，被告2 人犯行均堪認定，應依法論科。
三、論罪科刑
（一）按刑法上恐嚇取財罪之「恐嚇」，固係指以危害通知他人
      ，使該人主觀上生畏怖心之行為，然此危害之通知，並非
      僅限於將來，其於現時以危害相加者，亦應包括在內。因
      是，恐嚇之手段，並無限制，其以言語、文字為之者無論
      矣，即使出之以強暴、脅迫，倘被害人尚有相當之意思自
      由，而在社會一般通念上，猶未達於不能抗拒之程度者，
      仍屬本罪所謂「恐嚇」之範疇。至於危害通知之方法，亦
      無限制，無論明示之言語、文字、動作或暗示之危害行為
      ，苟已足使對方理解其意義之所在，並足以影響其意思之
      決定與行動自由者均屬之。又按本票為設權證券，其權利
      之發生必須作成證券，本票亦屬有價證券，其權利之行使
      或處分必須占有該證券，是本票權利之發生、行使及處分
      既與證券之作成或占有具有不可分離之關係，自亦具有「
      物」之性質，而得為恐嚇取財罪之犯罪之客體，非僅單純
      之權利或財產上之利益。
（二）被告呂榮宗等人因對證人許明寶實行恫嚇行為，使證人許
      明寶心生畏懼而交付前開財物，核被告呂榮宗所為，應係
      犯刑法第346 條第1 項之恐嚇取財罪。而被告陳田豐係基
      於藉由模仿組頭筆跡製作簽注單之方式，持向組頭詐取金
      錢之犯意為事實欄所載行為，且證人許明寶並未因此誤信
      為真，於共同被告王亙宇等人對證人許明寶為前揭恐嚇取
      財犯行時又不在場，事後則明知前開3 萬元為贓款仍加以
      收受，核其所為係犯同法第339 條第3 項、第1 項之詐欺
      取財未遂罪，第349 條第1 項之收受贓物罪，所犯詐欺取
      財未遂罪部分，爰依刑法第25條第2 項之規定減輕其刑。
      檢察官未能審酌前情，認被告陳田豐係犯刑法第346 條第
      1 項之恐嚇取財罪，實有未洽，惟其基本事實同一，爰依
      法變更起訴法條逕予審理。被告呂榮宗就恐嚇取財罪犯行
      ，與共同被告王亙宇、江重義、溫進華、陳正家、黃彬順
      等人；被告陳田豐就詐欺取財未遂罪犯行部分，與被告呂
      榮宗、共同被告王亙宇、江重義、陳正家、溫進華、黃彬
      順等人間，均具有犯意聯絡及行為分擔，均為共同正犯。
      被告呂榮宗等人（不含被告陳田豐）以前揭恐嚇方式取得
      現金50萬元及附表所示本票之行為，乃基於同一恐嚇取財
      犯意所為，為單純一罪；又渠於98年3 月16日索討210 萬
      元之行為，係接續同年月9 日之恐嚇取財犯意，該日舉動
      不過為原本犯罪計畫之延續，係基於單一犯意接續所為，
      應包括於一行為予以評價，為接續犯，應論以實質上一罪
      。被告陳田豐所犯詐欺取財未遂罪及收受贓物罪間，犯意
      個別，行為互殊，應予分論併罰。
（三）爰審酌被告呂榮宗、陳田豐等人正值青壯，竟均不思以正
      途賺取金錢，以假造六合彩中獎號碼之方法，作為向許明
      寶索款之藉口，被告呂榮宗並於證人許明寶識破騙局拒絕
      付款後，變更原詐欺取財之犯意，與共同被告王亙宇等人
      （不含被告陳田豐）共同基於恐嚇取財之犯意，以事實欄
      所載行為向許明寶恫嚇，使許明寶心生畏懼而交付現金50
      萬元及簽發附表所示本票，渠等上開犯行嚴重影響社會治
      安，惡性非輕，而被告陳田豐則共同參與共同被告王亙宇
      等人原先之詐騙計畫，惟於共同被告王亙宇向證人許明寶
      施詐術未得逞前，即離開現場，未參與後來之恐嚇取財犯
      行，又於事後收受贓物，所為亦屬不該，並參酌渠等犯罪
      所得之利益、各自參與之程度、犯後均否認犯行，毫無悔
      意之態度及素行等等一切情狀，分別量處如主文所示之刑
      ，並就被告陳田豐部分諭知易科罰金之折算標準，暨定其
      應執行刑，以資儆懲。
（四）扣案之簽注單1 張，係被告呂榮宗、陳田豐等人所有用以
      要求許明寶交付財物之物，業經本院認定如前，爰依刑法
      第38條第1 項第2 款之規定及共同正犯責任共同原則，於
      被告2 人之主文項下均宣告沒收。另按刑法第38條第1 項
      第3 款所規定：因犯罪所得之物得沒收者，依同法條第3
      項前段規定，以屬於犯罪行為人者為限，始得沒收之；如
      第三人對於該物在法律上得主張權利請求返還者，因其所
      有權不屬於被告，即不在得沒收之列。本件證人許明寶因
      心生畏懼而交付如附表所示本票3 張，彼依法得向被告呂
      榮宗等人請求返還，被告呂榮宗等人僅因犯罪而持有該贓
      物而已，並不因之而合法取得所有權，該贓物既非屬被告
      呂榮宗等人所有，自不在刑法第38條第1 項第3 款所規定
      得沒收之列，附此指明。
據上論斷，應依刑事訴訟法第299 條第1 項前段、第300 條，刑
法第28條、第339 條第3 項、第1 項、第346 條第1 項、第349
條第1 項、第25條第2 項、第51條第5 款、第41條第1 項前段、
第38條第1 項第2 款，刑法施行法第1 條之1 ，判決如主文。
本件經檢察官陳俊宏到庭執行職務。
中    華    民    國   100    年    8     月    31    日
              刑事第十七庭  審判長法  官  陳君杰
                                  法  官  毛妍懿
                                  法  官  余銘軒
以上正本證明與原本無異。
如不服本判決應於收受送達後10日內向本院提出上訴書狀，並應
敘述具體理由；如未敘述上訴理由者，應於上訴期間屆滿後20日
內向本院補提理由書（均須按他造當事人之人數附繕本）「切勿
逕送上級法院」。
中    華    民    國   100    年    9     月    1     日
                                  書記官  吳書逸
附錄論罪科刑法條
中華民國刑法第339條
（普通詐欺罪）
意圖為自己或第三人不法之所有，以詐術使人將本人或第三人之
物交付者，處5 年以下有期徒刑、拘役或科或併科1 千元以下罰
金。
以前項方法得財產上不法之利益或使第三人得之者，亦同。
前二項之未遂犯罰之。
中華民國刑法第346條
（恐嚇取財得利罪）
意圖為自己或第三人不法之所有，以恐嚇使人將本人或第三人之
物交付者，處6 月以上5 年以下有期徒刑，得併科1 千元以下罰
金。
以前項方法得財產上不法之利益，或使第三人得之者，亦同。
前二項之未遂犯罰之。
中華民國刑法第349條
（普通贓物罪）
收受贓物者，處3 年以下有期徒刑、拘役或5 百元以下罰金。搬
運、寄藏、故買贓物或為牙保者，處5 年以下有期徒刑、拘役或
科或併科1 千元以下罰金。
因贓物變得之財物，以贓物論。
附表
┌──┬──────┬─────┬─────┬──────┐
│編號│發票日      │票據號碼  │金額（新臺│到期日      │
│    │            │          │幣／元）  │            │
├──┼──────┼─────┼─────┼──────┤
│ 1  │98年3 月9 日│TH237878號│70萬元    │98年3 月11日│
├──┼──────┼─────┼─────┼──────┤
│ 2  │同上        │TH237879號│70萬元    │98年3 月16日│
├──┼──────┼─────┼─────┼──────┤
│ 3  │同上        │TH237880號│70萬元    │98年3 月23日│
└──┴──────┴─────┴─────┴──────┘